臺灣新竹地方法院交通法庭裁定　　　　　　　　　　　九十一年度交聲字第五三號
　　移
　　受處分人
　　即異議人　甲○○
右列受處分人因違反道路交通管理處罰條例案件，對於交通部公路總局新竹區監理所
九十一年五月六日所為之竹監五字第五０—Ｚ00000000號違反道路交通管理
事件裁決書，聲明異議，本院裁定如左：
    主  文
原處分撤銷。
甲○○不罰。
    理  由
一、原代行處分機關交通部公路總局新竹區監理所（下稱新竹區監理所）裁決理由略
    以：聲明異議人即受處分人甲○○於民國九十一年三月十五日九時七分許，駕駛
    車號ＣＰ－７８８６號自小貨車，在國道一號公路北向六十八點二公里處，因未
    保持安全距離撞及前車５Ｌ－２１４３號自小客車而肇事，為內政部警政署國道
    公路警察局第一警察隊警員舉發無誤，因認其有違反道路交通管理處罰條例第三
    十三條第一項之規定，而予以裁決：罰鍰新臺幣三千元並記違規點數一點等等。
二、受處分人即異議人聲明異議意旨則略以：未保持安全距離應該是指同線道之前後
    二車而言，我當時行車速度正常，而前車亦非５Ｌ－２１４３號自小客車，如果
    是我未與前車保持安全距離應該是從後面撞及該車，且受損部位亦應是該車後面
    ，而不會是在車門。如果依當時時速九十公里，且與前車僅有保持五公尺距離，
    怎可能我及前車駕駛均未受到傷害，而且雙方車輛僅受輕微損害，爰依法聲明異
    議，並請准將原裁決處分撤銷等語。
三、(1)按違規事實應依證據認定之，無證據不得推定其違規事實；又不能證明受處分
    人違規或其行為不罰者，應諭知無罪之判決，道路交通管理處罰條例第八十九條
    、刑事訴訟法第一百五十四條、第三百零一條第一項，分別定有明文。又交通法
    庭認為聲明異議有理由者，應以裁定將原處分經聲明異議部分撤銷，並自為裁定
    ，道路交通案件處理辦法第二十條亦定有明文。(2)再認定不利於被告之事實，須
    依積極證據，苟積極證據不足為不利於被告事實之認定時，即應為有利於被告之
    認定；且事實之認定，應憑證據，如未能發現相當證據，或證據不足以證明，自
    不能以推測或擬制之方法，以為裁判基礎；次按被告之自白為證據之一種，須非
    出於強暴、脅迫、利誘、詐欺或其他不正之方法，且與事實相符者，方得採為證
    據，故被告雖經自白，仍應調查其他必要之證據，以察其與事實是否相符，苟無
    法證明其與事實相符，根本即失其證據之證明力，不得採為判斷事實之根據；而
    認定犯罪事實所憑證據，雖不以直接證據為限，間接證據亦包括在內；然而無論
    直接或間接證據，其為訴訟上之證明，須於通常一般之人均不致有所懷疑，而得
    確信其為真實之程度者，始得據為有罪之認定，若其關於被告是否犯罪之證明未
    能達此程度，而有合理性懷疑之存在，致使無從形成有罪之確信，根據「罪證有
    疑，利於被告」之證據法則，即不得遽為不利被告之認定，亦分別有最高法院三
    十年上字第八一六號、四十年台上字第八０九號、四十年台上字第八六號、七十
    六年台上字第四九八六號等判例可資參照。
四、移送機關認異議人甲○○不依規定保持行車安全距離，無非係以舉發違反道路交
    通管理事件通知單及舉發單位即內政部警政署國道公路警察局第一警察隊之函覆
    書函為其論據。
五、異議人甲○○則堅詞否認有何上開違規之事實，辯稱：警察作筆錄時，沒看清楚
    就簽名了，發生時故時我是開在內線車道，張小姐是開在中線車道，是她突然跑
    到我車道，我無法避免才撞到她的車，我有與我的前車保持安全距離，而且未保
    持安全距離應該是指同線道之前後二車而言，我當時行車速度正常，而前車亦非
    ５Ｌ－２１４３號自小客車，如果是我未與前車保持安全距離應該是從後面撞及
    該車，且受損部位亦應是該車後面。確實是該車駕駛人張佳玲當時行駛於中線車
    道，在我右前方約四到五部車之距離，其突然失速打滑撞到內線安全島後安全汽
    囊爆開後車子斜方向回彈，然後我煞車不及才撞到她的駕駛座車門，之後再撞到
    後車門部位，如果她是我同線車道之前車，而且僅有五公尺之距離我怎麼可能撞
    到她的駕駛座車門，而且損害這麼小，警察之函覆亦與事實不相符合等語。經查
    ：
（一）本件新竹區監理所於九十一年五月六日所為之竹監五字第５０—Ｚ00000
      000號違反道路交通管理事件裁決書，係依據內政部警政署國道公路警察局
      公警局交字第Ｚ00000000號舉發違反道路交通管理事件通知單上所載
      ：警員取締聲明異議人於九十一年三月十五日九時七分，在國道一號公路北向
      六十八點二公里處，因未保持安全距離撞及前車５Ｌ－２１４３號車而肇事，
以及舉發單位即內政部警政署國道公路警察局第一警察隊之函覆：本件交通事
      故依筆錄及現場跡證初步研判為ＣＰ－７８８６號車未保持安全距離而肇事，
      違規事實明確，因認其違反規定所裁決，此合先敘明。
（二）又汽車行駛於高速公路或設站管制之道路，而不遵管制之規定者，處汽車駕駛
      人新臺幣三千元以上六千元以下罰鍰；汽車駕駛人有違反第三十三條..，除依
      原條款處罰外，並各記違規點數一點，道路交通管理處罰條例第三十三條第一
      項、第六十三條第一項第一款分別定有明文。再高速公路交通管制規則第六條
      固規定汽車行駛高速公路，前後兩車間應保持行車安全距離，然所謂應保持安
      全距離者，乃指同車道前後車輛間應保持適當行車距離，如非同一車道行駛之
      車輛即無保持前後安全距離之問題。再按汽車在行駛途中，不得驟然或任意變
      換車道，如欲超越前車或變換車道時，應先顯示方向燈告知前後車輛，並保持
      安全距離及間隔，方得超越或變換車道，高速公路交通管制規則第十一條亦定
      有明文。
（三）今異議人雖於警局訊問時陳稱我（當時）時速約九十公里，行駛內側車道，我
      與前車５Ｌ－２１４３號約（保持）五公尺之距離等等，而前車駕駛人張佳玲
      於警訊時及本院訊問時亦供稱我（當時）時速約八十公里，行駛內側車道，我
      的車子稍微有一點偏，前方無塞車，正常行駛，不久就被後車ＣＰ－７８８６
      號追撞，撞到之後我的車子往分隔島偏，因為那是水泥的，結果安全氣囊爆開
      等等，然查：
  １、倘若證人張佳玲所駕駛之前開車輛確係與異議人所駕駛之上開車輛為同一車道
      （即內線車道），且為異議人之前車，在二車只保持五公尺之距離情況下，異
      議人所駕之車自後追撞證人之前車，則撞擊之情形，依正常駕駛情形，衡情亦
      應係：
    (1)異議人之車頭正前方撞擊證人即前車之正後方，亦即二車車損部位應係異議人
      之車頭正前方位置，而證人亦應係車後正後方之位置才是，而參照異議人所述
      其車損部分係右前車燈及右前保險桿損壞，而證人亦陳稱係左後尾燈、保險桿
      、左後葉子板及左前車門受損，亦有照片可證，再參以異議人之後車車速在九
      十公里左右，在如此高速行駛且二車僅有五公尺之距離下，異議人之車頭與前
      車即證人之車尾亦應係嚴重受損才是，然其等二車車損部位已非正前方、正後
      方部位已有可疑？再如照片所示之二車車損前後方位置亦僅係輕微損壞（見警
      方所拍攝並提供之編號３、４、５及７之照片），是證人所述與異議人係同一
      車道且係在異議人之前車，而異議人警訊陳稱與前車只有五公尺之距離，已與
      應該撞擊之情形不相符合，可認證人所述與異議人之警訊陳稱已堪質疑；
    (2)再則若係異議人因未保持全距離自後追撞前車，亦難以想像前車即證人張佳玲
      之車左前方會再撞擊到中央分隔島，且造成駕駛座之安全汽囊爆開，甚且更無
      法想像張佳玲之車擦撞中央分隔島後，事後其車停之位置會與擦撞中央分隔島
      之痕跡如此接近（見警方所提供之編號１之照片，且若真係異議人之車自後追
      撞證人之車，由於高速加上距離又僅有五公尺，衡情亦應係擦撞分隔島後繼續
      往前衝，所以擦撞分隔島之痕跡與事後車停位置亦應有相當遠之距離才是），
      而且證人之車事後停止之位置，車頭竟非朝前而係近乎朝逆向而斜朝向中央分
      隔島（見照片所示），若謂係為同一車道之後車自後追撞更匪疑所猜？甚至事
      後證人之車停位置係該車之駕駛座車門為異議人之車左前方所輕微碰撞（見警
      方提供之編號５之照片），此實亦無法根據係【同一車道後車追撞前車】而可
      能得出如此之結果？
  ２、證人張佳玲雖證稱其開車方向有點偏，然考其所言亦應可能係車子往內線車道
      中央分隔島靠近接近而已至內線路肩並與分隔島平行而往前行才是（否則若係
      在內線車道而車頭又往中央分隔島斜偏，則不待異議人追撞，證人自行即會撞
      上該分隔島，同時亦難以想像有如此駕車之可能？），而倘若證人係往中央分
      隔島靠近甚至已至內線路肩往前行駛，參以異議人之車受損部位係在右前燈及
      右前保險桿之部位，則異議人之車絕無撞擊證人之車之可能，因為異議人之車
      勢必更須往中央分隔島靠近比證人之車更靠近中央分隔島，然衡情已無可能【
      一來已與規則（見高速公路管理規則第九條第二款規定：汽車行駛高速公路，
      不得在路肩上行駛）有違，再則亦與一般人開車之習性有所違背】，縱有可能
      ，則異議人之車亦會擦撞中央分隔島，然異議人之車依事後照片所示乃停駛在
      路肩黃實線外（依現場圖及照片所示內線車道離中央分隔島尚有二點一公尺之
      距離即尚存有二點一公尺之內線路肩），即仍正常在內線車道上，且並未在分
      隔島上留有擦痕。是證人張佳玲若係前車而其係往中央分隔島靠近而已至路肩
      並與分隔島平行往前行駛之可能性幾近於零。
  ３、再以異議人之車損部位係右前車燈及右前保險桿位置，而證人之車損部位係左
      後尾燈觀之，證人堅稱其係在內線車道行駛，則惟有證人係在內線車道最右側
      ，而異議人係在內線車道最左側甚至已跨越至內線路肩往中央分隔島靠近往前
      行駛（然實則異議人之車始終在正常之內線車道上即使撞擊後之車停位置亦同
      ），才有可能，若係如此情形，則亦難以想像如此位置撞擊下證人之車會往已
      離中央分隔島甚遠之情況下而有車左前方擦撞中央分隔島之可能，而事後車還
      能停成車頭近乎朝逆向而斜朝向中央分隔島之位置？
  ４、綜上，已可得出證人之車絕非與異議人之車係在同一車道即內線車道上且僅有
      五公尺之前後距離，酌以證人之車係左前方擦撞中央分隔島，亦有照片可證（
      編號２及６），而事後證人之車停位置係車頭近乎朝逆向而斜朝向中央分隔島
      ，且與擦撞中央分隔島之痕跡如此接近，再參以其自稱撞上安全島即中央分隔
      島後駕駛座之安全汽囊即爆開，及異議人之車僅係右前車燈及右前保險桿輕微
      受損等情，應可推認應係證人當時係駕駛在中線車道，因疏未注意狀況，致使
      其車失控打滑斜偏往內線車道中央分隔島方向撞擊到中央分隔島致駕駛座之安
      全汽囊爆開後車子斜彈回來後，始遭後方與證人尚保有一定距離但已煞車不及
      之異議人之車撞上，而成事後二車之最後車停位置。是異議人對證人之突由中
      線車道往內線車道驟然變換行駛之突發狀況，已屬防範不及，倘若依異議人警
      訊所稱僅有五公尺之距離屬實，在此突發狀況又只有五公尺之距離情形下發生
      撞擊，衡情其雙方車損應會相當嚴重甚且造成人員之重大傷害甚至亦會波及其
      他車輛，然事後卻僅係造成雙方車子輕微受損，是亦可認即使證人驟然變換車
      道至內線車道行駛，而異議人仍有與證人之車子保持相當之距離，而於異議人
      應變即緊急煞車後始造成其右前車燈及右前保險桿僅輕微受損。是既係證人之
      驟然變換車道至內線車道行駛，則異議人與證人已非屬同一車道，而異議人之
      車亦無與證人之車保持前後安全距離之問題。
（四）綜上所述，異議人雖於警訊稱當時行駛內側車道，與前車５Ｌ－２１４３號約
      （保持）五公尺之距離等等，然證諸本院上開調查證據所得，尚與事實不相符
      合，是異議人上開警訊供稱既與事實不符，即根本失其證據之證明力，不得採
      為判斷事實之根據。本院就二車之車損部位、事後二車之車停位置及證人之車
      頭近乎朝逆向而斜朝向中央分隔島之位置且離其擦撞中央分隔島之痕跡如此撞
      近，可據以推知證人絕非係與異議人在同一車道行駛，是本件處分及臺灣省桃
      園縣區車輛行車事故鑑定委員會鑑定意見書認係異議人未與前車保持安全距離
      撞及前車而肇事，即有未洽，本院認異議人之前開行為尚與上開道路交通管理
      處罰條例之規定不相符合，其所辯應可採信。此外，復查無其他積極證據足資
      證明異議人有其他之未與前車保持安全距離之行為，證諸上開法條規定及判例
      意旨，自應為有利於異議人之認定。從而，原處分機關逕依道路交通管理處罰
      條例第三十三條第一項規定，裁處三千元罰鍰並記違規點數一點，即有未洽，
      應認為本件聲明異議人之異議即為有理由，自應將原處分予以撤銷，另行諭知
      聲明異議人不罰之處分。
六、依道路交通案件處理辦法第二十條前段，裁定如主文。
中      華      民      國    九十一    年      十      月     十八     日
                                  臺灣新竹地方法院交通法庭
                                      法  官  馮  俊  郎
右正本證明與原本無異。
如不服本裁定，應於裁定送達後五日內向本院提出抗告狀。
                                      書記官  鄭  姿  萍
中      華      民      國    九十一    年      十      月     十八     日
